【裁判字號】    98,簡上,66
【裁判日期】    981022
【裁判案由】    詐欺
【裁判全文】
臺灣桃園地方法院刑事判決          98年度簡上字第66號
上  訴  人
即  被  告  乙○○
上列上訴人即被告因詐欺案件，不服本院於民國97年12月17日所
為之九十七年度壢簡字第三一八四號第一審簡易判決（聲請簡易
判決處刑案號：九十七年度偵字第一九八三二號），提起上訴，
本院管轄第二審合議庭判決如下：
    主  文
上訴駁回。
乙○○緩刑貳年。
    事  實
一、乙○○可預見提供金融機構帳戶之存摺、提款卡及密碼予姓
    名年籍不詳之人使用，可能幫助不詳犯罪集團作為犯罪行為
    之工具，竟不違其本意而基於幫助詐欺之不確定故意，於民
    國97年2 月25日下午3 時許，在桃園縣中壢市○○路中壢監
    理站附近便利商店前，將其向渣打國際商業銀行股份有限公
    司（下稱渣打銀行）環北分行申辦之帳號000000000000000
    號帳戶存摺、提款卡及密碼，交付予某真實姓名年籍不詳自
    稱「小華」之詐騙集團成年女性成員使用，藉此幫助該成員
    與其所屬之犯罪集團成員以之做為收取贓款之帳戶。嗣該詐
    欺集團成年成員共同意圖為自己不法之所有，由某真實姓名
    年籍不詳之詐騙集團女性成年成員於97年2月25日下午5時許
    ，撥打電話予甲○○，佯稱其在網路購物時誤選為分期付款
    方式，需依指示至自動櫃員機操作取消云云，嗣於同日晚間
    7 時前某時，甲○○又接獲某真實姓名年籍不詳自稱係郵局
    工程師之詐騙集團男性成年成員電話，要甲○○先至郵局自
    動櫃員機前，以英文介面模式查詢甲○○之郵局帳戶餘額，
    並即與甲○○核對該郵局帳戶之金額及其他數據，接續向甲
    ○○表示因其郵局提款卡沒有匯款功能，無法取消分期付款
    ，然其得為甲○○先設定一組虛擬IP以控管該帳戶內之金錢
    免遭金管會凍結云云，致甲○○因而陷於錯誤，依該名男性
    成年成員指示，先至渣打銀行東海分行自動櫃員機提領新臺
    幣（下同）十萬元，再於同日晚間7 時許，將前述十萬元匯
    至該名男性成員指定之虛擬IP即被告上開帳戶內。嗣因甲○
    ○察覺有異後報警，循線查獲上情。
二、案經桃園縣政府警察局中壢分局報請臺灣桃園地方法院檢察
    署檢察官偵查後聲請簡易判決處刑。
    理  由
一、按被告以外之人於審判外之陳述，雖不符刑事訴訟法第一百
    五十九條之一至第一百五十九條之四之規定，而經當事人於
    審判程序同意作為證據，法院審酌該言詞陳述或書面陳述作
    成時之情況，認為適當者，亦得為證據；當事人、代理人或
    辯護人於法院調查證據時，知有刑事訴訟法第一百五十九條
    第一項不得為證據之情形，而未於言詞辯論終結前聲明異議
    者，視為有前項之同意，刑事訴訟法第一百五十九條之五定
    有明文。本件認定事實所引用卷附之供述證據，被告迄於本
    案言詞辯論終結前亦未異議，本院審酌前開證據均查無有何
    違反法定程序取得之情形，亦無顯有不可信與不得作為證據
    等情，故均應認為有證據能力。至其餘非供述證據，本院查
    無有何違反法定程序取得之情形，亦應認有證據能力。
二、訊據被告固坦承有申辦上開帳戶，並在上開時、地將上開帳
    戶之存摺影本、金融卡及密碼交予某真實姓名年籍不詳之成
    年女子等情，惟矢口否認有幫助詐欺之犯行，辯稱：伊是依
    自由時報所刊登之應徵司機廣告，向一名自稱「黃先生」之
    人求職時，因「黃先生」要求伊提供存摺、金融卡及密碼等
    資料以供查核伊有無積欠銀行債務，故伊始交付與另一名真
    實姓名年籍不詳自稱「小華」之成年女子，伊亦係遭到詐騙
    云云。經查：
（一）上開事實業據被害人甲○○於警詢中證述綦詳（見偵查卷
      第16至18頁），並有網路交易資料及訂單明細、被害人甲
      ○○之匯款單據、渣打銀行環北分行97年9 月26日渣打商
      銀環北字第09700347號函及所附乙○○上開帳戶開戶資料
      與存摺支存對帳單在卷可稽（見偵查卷第23至26頁、第27
      頁、第42至47頁），且依前述渣打銀行環北分行存摺支存
      對帳單所示，被害人甲○○所匯入之款項，於匯入後已全
      數遭人提領一空，是被告申辦之上開帳戶確已供詐欺集團
      作為實施詐欺被害人甲○○財物犯行之用，殆無疑義。
（二）被告雖以上開情詞置辯，惟查，金融帳戶為個人理財工具
      ，亦事關財產權益之保障，其與存戶之印鑑章、提款卡及
      密碼結合，其專屬性、私密性更形提高，自有妥為保管及
      防止他人任意使用之必要，如非熟識或深得信賴之人，應
      無輕易交付上開資料之理。且近年來各種詐欺犯罪類型層
      出不窮，為掩飾不法行徑，避免執法人員循線查緝，詐騙
      集團多利用人頭帳戶作為犯罪所得金額存、提款之用，已
      廣為媒體所披露，並為政府宣導之重點，故個人之金融帳
      戶如落入不明人士手中，極易被利用為與財產犯罪有關之
      犯罪工具，亦為一般人生活上所應有之認識，被告既已成
      年，衡情應可懷疑並預見將其帳戶之提款卡及密碼等資料
      交予他人，可能供不法詐騙份子用以詐使他人將款項匯入
      後，再加以提領之用。而依被告於警詢時供稱：我不知道
      「黃先生」及其乾妹妹「小華」之年籍資料等語（見偵查
      卷第4 頁），且於偵查中亦供稱：當初有一點懷疑等語（
      見偵查卷第36頁），復於本院行準備程序供稱：我當兵前
      做過三個工作，當兵後也做過三家貨運行，這些公司都沒
      有跟我要過存摺、提款卡及密碼作為信用徵信，只有跟我
      要過存摺做為薪資轉帳之用。我一開始也不答應，我跟他
      說這個動作怪怪的，應該是你們把錢存在你們的帳戶，而
      不是我的帳戶等語（見本院卷第15頁），足見被告對此次
      應徵之「黃先生」要求提供帳戶之提款卡及密碼，且表示
      要將錢匯入被告帳戶等情，已有所懷疑，惟其仍將上開帳
      戶之提款卡及密碼等資料交給不詳之人，是被告所為顯與
      常情不符，故其所辯已難採信。況提款卡除能供作存、提
      款項交易外，並不能查知帳戶申請人之信用狀況如何，是
      雇主縱有對被告之信用進行徵信之必要，亦非要求被告交
      付提款卡、密碼即可達其目的。稽上各端，被告將上開銀
      行帳戶之存摺影本、提款卡及密碼均交予真實姓名年籍均
      不詳之陌生人，應可預見其後並無法控管該帳戶而將可能
      供作詐騙他人財物之物，則其仍將上開帳戶之金融卡及密
      碼交付予真實姓名年籍不詳之詐騙集團成年男性成員，依
      卷內事證，雖無證據證明被告知悉詐騙被害人之犯罪集團
      成員如何犯罪，或被告與犯罪集團成員間有何共同正犯關
      係，惟被告既無從知悉且無法掌握帳戶是否遭人非法使用
      ，則該等犯罪集團成員將被告提供之上開帳戶供作提領不
      法詐騙款項之用，顯然為被告所可預見且不違反被告之本
      意，被告自有幫助詐欺取財之不確定故意甚明。
（三）綜上所述，被告所辯僅係飾卸之詞，要無足採，本件事證
      明確，被告犯行堪以認定，應依法論科。
三、按刑法上之幫助犯，係對於犯罪與正犯有共同之認識，而以
    幫助之意思，對於正犯資以助力，而未參與實施犯罪之行為
    者而言（最高法院七十五年度台上字第一五○九號、八十八
    年度台上字第一二七○號判決意旨參照），故如未參與實施
    犯罪構成要件之行為，且係出於幫助之意思提供助力，即屬
    幫助犯，而非共同正犯。本件被告乙○○提供上開帳戶之提
    款卡及密碼予不詳真實姓名年籍之「小華」，使「黃先生」
    及「小華」與所屬詐騙集團得施用詐術令被害人甲○○陷於
    錯誤，因而存款至被告上開帳戶內，是被告所為係參與詐欺
    罪構成要件以外之行為，且在無證據證明被告係以正犯而非
    以幫助犯之犯意參與犯罪之情形下，應認被告所為係幫助犯
    而非正犯行為。是核被告所為，係犯刑法第三十條第一項前
    段、第三百三十九條第一項之幫助詐欺取財罪。又被告以幫
    助之意思，參與構成要件以外之行為，為幫助犯，爰依刑法
    第三十條第二項規定，按正犯之刑減輕之。另被告交付不詳
    詐欺集團成員之上開帳戶存摺、提款卡，雖係供本件犯罪所
    用，惟因已交付予他人使用，且依卷存資料亦無從證明被告
    尚有保有所有權之意思，堪認已非屬被告所有，是該等物品
    不予宣告沒收，併予敘明。原審以被告犯罪事證明確，適用
    刑法第三十條第一項前段、第二項、第三百三十九條第一項
    、第四十一條第一項前段，刑法施行法第一條之一第一項、
    第二項前段，及審酌被告提供上開帳戶之存摺、提款卡及密
    碼，幫助正犯用以作為詐欺犯罪取得款項之匯入、提領，助
    長不法份子之訛詐歪風，使執法人員難以追查詐騙集團成員
    之真實身分，增加被害人尋求救濟之困難，兼衡被害人所受
    損害高達十萬元，及被告犯後猶卸詞狡辯，顯無悔悟等一切
    情狀，量處有期徒刑二月，並諭知易科罰金以一千元折算一
    日，核其認事用法均無不合，量刑亦無不當，本件被告以其
    亦為被害人而否認犯罪為由，提起上訴，核無理由，應予駁
    回。
四、末查，被告前未曾受有期徒刑以上刑之宣告，有臺灣高等法
    院被告前案紀錄表在卷可憑，其因一時失慮，致罹刑典，且
    業與被害人甲○○和解並賠償其損害，有調解筆錄在卷足佐
    ，足認其經此刑之宣告後，應能知所警惕，而無再犯之虞，
    本院認其所受刑之宣告，以暫不執行為適當，併予宣告緩刑
    二年，以啟自新。
據上論斷，應依刑事訴訟法第四百五十五條之一第一項、第三項
、第三百六十八條，刑法第七十四條第一項第一款，判決如主文
。
本案經檢察官周芝君到庭執行職務。
中    華    民    國    98    年    10    月    22    日
                  刑事第十二庭審判長法  官  魏于傑
                                    法  官  許雅婷
                                    法  官  李文娟
以上正本證明與原本無異。
                                    書記官  蕭秀蓉
中    華    民    國    98    年    10    月    29    日
本件不得上訴。
附錄本案論罪科刑法條全文：
刑法第三百三十九條第一項


司法院資訊處製作；財團法人民間司法改革基金會備份。
